臺灣高等法院刑事判決
109年度上易字第236號
上  訴  人  
即  被  告  徐莉婷  



上列上訴人因毒品危害防制條例案件，不服臺灣新北地方法院10
8年度審易字第2783號，中華民國108年12月11日第一審判決（起
訴案號：臺灣新北地方檢察署108年度毒偵字第2325號），提起
上訴，本院判決如下：
    主  文
上訴駁回。                                              
    理  由
一、按不服地方法院之第一審判決而上訴者，須提出上訴書狀，
    並應敘述具體理由，為上訴必備之程式。倘其上訴書狀已敘
    述理由，但所敘述者非屬具體理由，仍屬不符上訴之法定程
    式，由第二審法院以其上訴不合法律上程式，判決駁回，不
    生定期命補正之問題。此觀刑事訴訟法第350條第1項、第36
    1條、第362條前段及第367條前段之規定自明。且自同法第3
    61條之修法過程以觀，原草案為：「依前項規定提起上訴者
    ，其上訴書狀應敘述理由，並引用卷內訴訟資料，具體指摘
    原審判決不當或違法之事實。其以新事實或新證據為上訴理
    由者，應具體記載足以影響判決結果之理由」，嗣經修正通
    過僅保留「上訴書狀應敘述具體理由」之文字，其餘則刪除
    ，故所稱「具體理由」，並不以其書狀應引用卷內訴訟資料
    ，具體指摘原審判決不當或違法之事實，亦不以於以新事實
    或新證據為上訴理由時，應具體記載足以影響判決結果之情
    形為必要。但上訴之目的，既在請求第二審法院撤銷或變更
    第一審之判決，所稱「具體」，當係抽象、空泛之反面，須
    就不服判決之理由為具體之敘述而非空泛之指摘而言，亦即
    須就其所主張第一審判決有違法或不當之情形，舉出該案相
    關之具體事由足為其理由之所憑，而非徒托空言或漫事指摘
    ；若僅泛言原判決認事用法不當、採證違法或判決不公、量
    刑過重等空詞，而無實際論述內容，即無具體可言（最高法
    院106年第8次刑事庭會議決議意旨參照）。
二、本件上訴人即被告徐莉婷犯施用第二級毒品罪、持有第二級
    毒品罪，均累犯，經原審依毒品危害防制條例第10條第2項
    規定，判處有期徒刑5月（施用第二級毒品部分，其前持有
    甲基安非他命之低度行為，應為其施用第二級毒品之高度行
    為所吸收，不另論罪）、及依同條例第11條第2項判處拘役3
    0日（持有第二級毒品部分）；並諭知被告持有扣案之第二
    級毒品甲基安非他命1包（含包裝袋1只、驗餘淨重0.3864公
    克) 沒收銷燬之。原審係依憑被告於警詢、偵查（持有第二
    級毒品部分）、原審均坦承不諱。而被告斯時為警採集之尿
    液檢體（檢體編號：A0000000號）經送台灣檢驗科技股份有
    限公司檢驗結果，呈安非他命、甲基安非他命陽性反應等情
    ，有勘察採證同意書、新北市政府警察局受採集尿液檢體人
    姓名及檢體編號對照表、該公司108 年4 月18日濫用藥物檢
    驗報告在卷可佐；且扣案之白色或透明晶體1 包（含包裝袋
    1 只、驗餘淨重0.3864公克）經送臺北榮民總醫院鑑驗結果
    ，檢出甲基安非他命成分，亦有卷存該院108 年5 月23日北
    榮毒鑑字第C0000000號毒品成分鑑定書可徵。此外，另有自
    願受搜索同意書、新北市政府警察局板橋分局搜索扣押筆錄
    、扣押物品目錄表在卷可稽等證據，認被告犯前開2罪。另
    被告前因施用毒品案件，經原審法院以99年度毒聲字第143 
    號裁定送觀察、勒戒後，認無繼續施用毒品之傾向，於99年
    7 月29日執行完畢，並由臺灣新北地方檢察署檢察官以99年
    度毒偵字第4959號、99年度毒偵緝字第288號為不起訴處分
    確定；復於前開觀察、勒戒執行完畢5 年內，因施用毒品案
    件，經原審法院以99年度簡字第10354 號判決判處有期徒刑
    4 月確定等情，有本院被告前案紀錄表在卷可佐。是被告於
    觀察、勒戒執行完畢後，既已於5 年內再犯施用毒品經法院
    判處罪刑確定，則本次施用毒品犯行距前揭觀察、勒戒執行
    完畢之時雖逾5 年，仍無毒品危害防制條例第20條第3 項之
    適用，無再施予觀察、勒戒或強制戒治之必要，自應依法訴
    追處罰（最高法院95年度第7 次刑事庭會議決議內容參照）
    。又依本院被告前案紀錄表所載，其本件犯行係受有期徒刑
    執行完畢後，於5年內故意再犯有期徒刑以上之本件2罪，均
    累犯；並依司法院釋字第775 號解釋意旨，審酌被告前已因
    施用毒品受多次有期徒刑之執行，其於受有期徒刑之執行完
    畢後，故意再犯本件犯行，顯見先前之有罪判決不足以發揮
    警告作用，堪認被告對於刑罰之反應力薄弱；佐以被告上開
    所犯之罪，加重最低本刑，亦無致個案過苛或失衡之情形。
    基上，被告受徒刑之執行完畢後，5 年以內故意再犯本案有
    期徒刑以上之2 罪，俱為累犯，應依刑法第47條第1項之規
    定，均加重其刑。被告所犯前述2 罪，其持有甲基安非他命
    之時間係在其施用甲基安非他命之後，顯係各別起意，應分
    論併罰。並敘明被告於108 年4 月2 日因形跡可疑為警盤查
    之際，自行交付前述甲基安非他命1 包予警方扣案，並向警
    員供承其持有第二級毒品之犯行，此觀被告警詢筆錄即明，
    是被告向警員告知其持有甲基安非他命犯行前，警方既無任
    何得憑以懷疑被告涉犯毒品相關罪嫌之確實依據，堪認被告
    係於有偵查犯罪權限之機關或人員無相當證據足以懷疑其涉
    有本案持有第二級毒品犯行前，即向警員自首進而接受裁判
    無訛，爰依刑法第62條前段規定，就其持有第二級毒品部分
    減輕其刑，並依法先加後減之。復審酌被告前曾因施用毒品
    經受觀察、勒戒之處分，及法院判刑，猶不知戒除施用毒品
    之惡習，再為本案2 次犯行，顯見其漠視法治，且自制力薄
    弱，本應予以嚴懲；惟念其犯後坦承犯行，態度尚佳，兼衡
    其犯罪動機、目的、國中畢業之智識程度、於警詢時自陳勉
    持之家庭經濟狀況，佐以施用毒品之犯行係戕害自身健康，
    具病患性質，對他人法益不生直接之侵害，暨施用毒品者均
    具相當程度之生理成癮性及心理依賴性，應側重以醫學治療
    、心理矯治處理為宜等一切情狀，分別量處如上所示之刑，
    並均諭知易科罰金之折算標準。末就沒收部分敘明：扣案之
    甲基安非他命1 包（含包裝袋1 只、驗餘淨重0.3864公克）
    ，屬第二級毒品，已如前述，而包覆上開毒品之包裝袋1 只
    ，因沾有微量第二級毒品甲基安非他命成分，無法完全析離
    ，應整體視為查獲之第二級毒品甲基安非他命，依毒品危害
    防制條例第18條第1 項前段之規定，不問屬於犯罪行為人與
    否，諭知沒收銷燬；至送鑑耗損之第二級毒品甲基安非他命
    因既已滅失，自無庸再予宣告沒收銷燬。從形式上觀察，原
    判決已詳述其所憑證據、理由及量刑、沒收之依據，並無認
    定事實錯誤、量刑瑕疵或違背法令之情形。
三、被告不服原判決提起上訴，理由略以：被告固為累犯，惟是
    否應依累犯加重其刑，實有疑義；況本件被告自行交付毒品
    甲基安非他命，向員警坦承持有第二級毒品犯行，事後配合
    員警調查，坦認犯行態度良好，原審量刑過重，請從輕量刑
    ，給被告自新機會云云。
四、經查：
  ㈠查本件被告於原判決犯罪事實所示時、地，犯施用第二級毒
    品罪、持有第二級毒品罪，而施用第二級毒品罪之法定本刑
    為「三年以下有期徒刑」、持有第二級毒品罪之法定本刑為
    「二年以下有期徒刑、拘役或新臺幣二十萬元以下罰金 」
    ，因被告本件犯2罪均該當累犯之加重其刑事由，原審依司
    法院大法官會議釋字第775 號意旨，說明被告本件故意再犯
    與先前犯罪內容及情節相同之持有及施用毒品犯行，具有一
    定特別之惡性，對刑罰之反應力顯然薄弱，就本案被告所犯
    之罪予以加重其刑，並審酌被告前已有施用毒品案件，經法
    院判處刑罰並執行完畢，仍無法戒除毒癮，兼衡施用毒品係
    自戕身心，對他人法益尚無具體危害、被告之犯罪動機、目
    的、手段、犯後態度等一切情狀，為其量刑之基礎，就被告
    所犯前開2罪量處上述刑度，顯係依據被告之前案紀錄、本
    件犯罪情節、合於累犯加重其刑及科刑部分之量刑基礎，並
    於理由欄內詳予說明，要係基於刑罰目的性之考量、刑事政
    策之取向以及行為人刑罰感應力之衡量等因素而為刑之量定
    ，係以行為人責任為基礎，並未逾越法定刑度，亦無違背公
    平正義之精神，客觀上不生量刑畸重畸輕之裁量權之濫用。
    本院審核前開各量刑事由，認為原審對被告量處之刑，洵屬
    妥適，並無顯然失出或有失衡平之情事，上訴意旨就原審判
    決所處刑度為爭執，請求從輕量刑，自屬無據。
  ㈡被告仍執前詞請求從輕量刑云云，純屬其個人主觀上對法院
    量刑之期盼，實難認已提出具體理由。綜上，本件被告之上
    訴，係針對原判決得自由裁量以求個案妥當性之量刑事項再
    為爭執，並非依據卷內既有訴訟資料或提出新事證，指摘或
    表明第一審判決有何採證、認事、用法或量刑等足以影響判
    決本旨之不當或違法，要難謂其上訴書狀已經敘述具體理由
    。揆諸上開規定及說明，本件上訴顯無具體理由而不合法定
    程式，應予駁回，並不經言詞辯論為之。
據上論斷，應依刑事訴訟法第367條前段、第372條，判決如主文
。
中　　華　　民　　國　　109 　年　　2 　　月　　12　　日
                  刑事第四庭    審判長法　官  陳筱珮
                                      法　官  陳玉雲
                                      法　官  邱滋杉
以上正本證明與原本無異。
不得上訴。
                                      書記官  陳淑婷
中　　華　　民　　國　　109 　年　　2 　　月　　13　　日

附錄：本案論罪科刑法條全文　　　　　　　　　　　　　　
毒品危害防制條例第10條
施用第一級毒品者，處 6 月以上 5 年以下有期徒刑。
施用第二級毒品者，處 3 年以下有期徒刑。

毒品危害防制條例第11條
持有第一級毒品者，處 3 年以下有期徒刑、拘役或新臺幣 5 萬
元以下罰金。
持有第二級毒品者，處 2 年以下有期徒刑、拘役或新臺幣 3 萬
元以下罰金。
持有第一級毒品純質淨重十公克以上者，處 1 年以上 7 年以下
有期徒刑，得併科新臺幣 1 百萬元以下罰金。
持有第二級毒品純質淨重二十公克以上者，處 6 月以上 5 年以
下有期徒刑，得併科新臺幣 70 萬元以下罰金。
持有第三級毒品純質淨重二十公克以上者，處 3 年以下有期徒
刑，得併科新臺幣 30 萬元以下罰金。
持有第四級毒品純質淨重二十公克以上者，處 1 年以下有期徒
刑，得併科新臺幣 10 萬元以下罰金。
持有專供製造或施用第一級、第二級毒品之器具者，處 1 年以
下有期徒刑、拘役或新臺幣 1 萬元以下罰金。